---
title: "연합뉴스 기사 기반 기업 자사주 소각 추진이 국내 증시 및 환율에 미친 영향 분석"
author: "2176071 김수민"
date: "`r Sys.Date()`"
output:
  pdf_document:
    latex_engine: xelatex
header-includes:
  - \usepackage{fontspec}
  - \setmainfont{AppleGothic}
---

```{r setup, include=FALSE}
knitr::opts_chunk$set(echo = TRUE, warning = FALSE, message = FALSE)
library(ggplot2)
library(dplyr)
library(showtext)
library(tidyr)
# 한글 폰트 설정
font_add_google("Nanum Gothic", "nanum")
showtext_auto()
```

## 1. 기사 개요 및 분석 목적

### 1.1. 기사 내용 요약
본 보고서는 2026년 3월 11일 연합뉴스에 게재된 「기업 자사주 소각 추진… 코스피 상승」 기사를 바탕으로 국내 증시와 환율 변화를 분석한 것이다.

- **자사주 소각 발표에 따른 코스피 상승**: 주요 기업들이 이달 정기 주총을 앞두고 잇따라 발표한 대규모 자사주 소각 계획이 증권 시장에 강력한 호재로 작용하며 지수 상승을 주도했습니다.
- **주요 대기업 주가 상승**: 삼성전자와 SK하이닉스 등 시가총액 상위 종목들이 자사주 소각 소식에 힘입어 전일 대비 큰 폭의 상승세를 기록했습니다.
- **환율 변동 상황**: 국제 유가의 급등세 진정과 증시 활성화 기대감으로 원-달러 환율이 1,460원대로 내려앉으며 하향 안정세를 보였습니다.

### 1.2. 분석 데이터 설명
- **코스피 및 코스닥 지수 데이터**: 최근 10거래일간의 종가 및 등락률 추이
- **투자주체별 순매수 데이터**: 개인, 외국인, 기관의 일별 매매 동향
- **원-달러 환율 데이터**: 외환 시장의 가격 변동 및 하락률
- **주요 기업 주가 상승률 데이터**: 삼성전자, SK하이닉스 등 개별 종목의 3월 11일 일간 상승률

본 보고서에서 사용된 코스피, 코스닥 지수 및 투자주체별 매매 데이터는 한국거래소(KRX)와 금융정보 제공 사이트의 공개 데이터를 참고하여 정리하였다. 환율 데이터는 외환시장 공시 자료를 기반으로 구성하였다.

### 1.3. 분석 목적
- **자사주 소각 정책이 증시에 미친 영향 분석**: 주주 환원 정책 발표가 실제 지수 상승에 기여한 정도를 파악합니다.
- **투자자별 매매 흐름 분석**: 개인, 기관, 외국인 투자자들의 자금 유입 및 유출 패턴을 분석합니다.
- **환율과 주식시장 변동 관계 분석**: 환율의 안정화가 증시 반등에 미친 상관관계를 검토합니다.

## 2. 코스피 시장 동향 분석

```{r, echo=FALSE}
# 데이터 통합 관리
kospi <- data.frame(
  date = as.Date(c("2026-03-11","2026-03-10","2026-03-09","2026-03-06","2026-03-05",
                   "2026-03-04","2026-03-03","2026-02-27","2026-02-26","2026-02-25")),
  close = c(5609.95,5532.59,5251.87,5584.87,5583.90,5093.54,5791.91,6244.13,6307.27,6083.86),
  rate = c(1.40,5.35,-6.77,0.02,9.63,-15.89,-8.47,-1.02,3.67,1.91),
  volume = c(1050946,923210,1026238,1223020,1660710,1637606,1227193,1166058,1409623,1415255),
  trading_value = c(26619234,28713303,33163873,31402462,45308990,62882735,52800573,54939339,38930015,35284563),
  personal = c(-5086,-18340,46242,29488,18228,796,57974,62496,6498,2307),
  foreign = c(-2563,10283,-31735,-19418,-1446,2303,-51487,-70528,-21135,-13082),
  institution = c(7821,9164,-15441,-11142,-17186,-5978,-8859,5666,12569,14701)
) %>% arrange(date)
```

### 2.1. 코스피 종가 추이 분석
코스피는 3월 초 급락 이후 자사주 소각이라는 정책적 모멘텀을 만나며 기술적 반등을 넘어선 추세적 회복을 시도하고 있습니다.

```{r, echo=FALSE, fig.height=4, fig.width=8}
ggplot(kospi, aes(x=date, y=close)) +
  geom_line(color="#2980b9", size=1) +
  geom_point(color="#c0392b") +
  geom_text(aes(label=round(close,1)), vjust=-0.8, size=3) +
  labs(title="코스피 종가 추이", x="날짜", y="지수") +
  theme_minimal(base_family = "nanum")
```

### 2.2. 코스피 일별 등락률 분석
3월 10일 대규모 상승(+5.35%) 이후 11일에도 견조한 흐름을 유지하며 시장의 하방 경직성을 확보했습니다.

```{r, echo=FALSE, fig.height=3.5, fig.width=8}
ggplot(kospi, aes(x=date, y=rate)) +
  geom_bar(stat="identity", fill="#f39c12") +
  geom_text(aes(label=paste0(ifelse(rate>0,"+",""),round(rate,2),"%")), vjust=-0.5, size=3) +
  labs(title="코스피 일별 등락률", x="날짜", y="등락률 (%)") +
  theme_minimal(base_family = "nanum")
```

### 2.3. 거래대금 및 거래량 변화 분석
주요 기업들의 소각 발표와 함께 거래가 활발해지며 시장 활력이 개선되고 투자 심리가 회복되는 신호를 보내고 있습니다.

### [표 1: 거래량 및 거래대금 상세 지표]
**[여기에 캡처하신 거래 데이터 표를 넣어주세요]**

### 2.4. 투자주체별 순매수 분석
기관 투자자가 연일 매수 우위를 점하며 지수 상승의 든든한 버침목 역할을 하는 가운데, 개인의 매도세가 진정되는 구간이 관찰됩니다.

```{r, echo=FALSE, fig.height=4, fig.width=8}
kospi_long <- kospi %>% 
  select(date, personal, foreign, institution) %>% 
  pivot_longer(-date, names_to="investor", values_to="value")

ggplot(kospi_long, aes(x=date, y=value, fill=investor)) +
  geom_bar(stat="identity", position="dodge") +
  labs(title="코스피 투자주체별 순매수 추이", x="날짜", y="순매수 (억 원)") +
  theme_minimal(base_family = "nanum")
```

\newpage

## 3. 코스닥(KOSDAQ) 시장 동향 분석

```{r, echo=FALSE}
kosdaq <- data.frame(
  date = as.Date(c("2026-03-11","2026-03-10","2026-03-09","2026-03-06","2026-03-05",
                   "2026-03-04","2026-03-03","2026-02-27","2026-02-26","2026-02-25")),
  close = c(1136.83,1137.68,1102.28,1154.67,1116.41,978.44,1137.70,1192.78,1188.15,1165.25),
  rate = c(-0.07,3.21,-4.99,3.43,14.10,-19.44,-5.09,0.39,1.97,0.02),
  personal = c(2542,136,-5065,-800,-15514,-12030,-7614,-4724,-5459,3906),
  foreign = c(-812,-4021,-5389,-3862,8322,11703,5934,623,4247,-2159),
  institution = c(-1267,4298,447,4761,7393,323,2388,4460,1901,-1277)
) %>% arrange(date)
```

### 3.1. 코스닥 지수 추이 분석
코스닥 역시 코스피와 동조화되며 1,160선 회복을 시도 중입니다. 중소형 성장주보다는 실적 우량주 위주의 매수세가 유입되고 있습니다.

```{r, echo=FALSE, fig.height=4, fig.width=8}
ggplot(kosdaq, aes(x=date, y=close)) +
  geom_line(color="#27ae60", size=1) +
  geom_point(color="#2c3e50") +
  geom_text(aes(label=round(close,2)), vjust=-0.8, size=3) +
  labs(title="코스닥 종가 추이", x="날짜", y="지수") +
  theme_minimal(base_family = "nanum")
```

### 3.2. 투자주체별 순매수 분석
개인과 기관이 연일 동반 순매수하며 코스닥 지수의 하방을 지지하고 있는 모습입니다.

```{r, echo=FALSE, fig.height=4, fig.width=8}
kosdaq_long <- kosdaq %>% 
  select(date, personal, foreign, institution) %>% 
  pivot_longer(-date, names_to="investor", values_to="value")

ggplot(kosdaq_long, aes(x=date, y=value, fill=investor)) +
  geom_bar(stat="identity", position="dodge") +
  labs(title="코스닥 투자주체별 순매수 추이", x="날짜", y="순매수 (억 원)") +
  theme_minimal(base_family = "nanum")
```

## 4. 환율 변동 분석

### 4.1. 원-달러 환율 종가 추이 분석
증시 급등락과 유가 변동 속에서도 원-달러 환율은 점진적으로 안정화되며 1,460원 수준을 가리키고 있습니다.

```{r, echo=FALSE}
usd_krw <- data.frame(
  date = as.Date(c("2026-03-11","2026-03-10","2026-03-09","2026-03-06","2026-03-05",
                   "2026-03-04","2026-03-03","2026-02-27","2026-02-26","2026-02-25")),
  close = c(1476.10,1475.50,1467.50,1485.00,1479.00,1463.50,1480.00,1466.50,1432.50,1427.50),
  rate = c(0.04,0.55,-1.18,0.41,1.06,-1.11,0.92,2.37,0.35,-1.04)
) %>% arrange(date)
```

### [표 2: 환율 및 원유 변동성 지표]
**[여기에 캡처하신 환율 데이터 표를 넣어주세요]**

### 4.2. 환율 등락률 분석
3월 9일의 큰 폭의 하락 이후 일시적 반등을 보였으나, 장기적으로는 하향 안정화가 기대됩니다.

### 4.3. 환율 변동과 증시 관계
환율 하락은 외국인 투자자의 환차손 우려를 줄여 국내 증시의 매수세를 유입시키는 긍정적 촉매제 역할을 합니다.

\newpage

## 5. 주요 기업 주가 상승 분석

### 5.1. 자사주 소각 발표 기업 분석
- **삼성전자 (+3%)**: 16조 원 규모의 소각 계획을 통해 주주 가치 제고 의지를 보였습니다.
- **SK하이닉스 (+3%)**: 4조 원의 소각 발표로 시장의 신뢰를 확보했습니다.

### 5.2. 관련 기업 상승 효과 분석
- **현대차 (+4%)**: 대형주로서 동반 상승 랠리에 합류하며 강세를 보였습니다.
- **KCC (+10%) / 삼성생명 (+8%) / SK (+14%)**: 자사주 소각의 직접적인 수혜를 입거나 대주주인 계열사들의 가치가 재평가되며 급등했습니다.
- **미래에셋증권 (+15%)**: 시장 활성화에 따른 직접 수혜를 입으며 기록적인 상승을 기록했습니다.

```{r, echo=FALSE, fig.height=5, fig.width=8}
company <- c("삼성전자","SK하이닉스","현대차","KCC","미래에셋증권")
rise <- c(3,3,4,10,15)
stock_df <- data.frame(company, rise)

ggplot(stock_df, aes(x=reorder(company, rise), y=rise, fill=company)) +
  geom_bar(stat="identity") +
  coord_flip() +
  labs(title="주요 기업 상승률 분석", x="기업", y="상승률 (%)") +
  theme_minimal(base_family = "nanum") +
  theme(legend.position="none") +
  scale_fill_brewer(palette = "Set2")
```

\newpage

## 6. 종합 분석 및 시사점

### 6.1. 자사주 소각 정책이 증시에 미친 영향
자사주 소각은 단순한 이벤트가 아닌, 국내 증시의 고질적인 문제인 저평가 해소를 위한 실질적인 신호탄으로 기능하고 있습니다.

### 6.2. 투자자별 매매 패턴 분석
기관의 주도하에 개인과 외국인의 수급이 순차적으로 유입되는 양상을 보이고 있습니다.

### 6.3. 환율 및 외부 변수의 영향
유가의 안정과 환율의 하향 조정이 증시 반등의 기초 체력을 강화해주고 있습니다.

### 6.4. 향후 시장 전망 및 시사점
기업들의 주주 친화 정책이 지속된다면, 국내 증시는 새로운 고점을 향한 추세적 우상향을 이어갈 것으로 전망됩니다.

---
**작성자**: 2176071 김수민
**작성일**: 2026년 3월 13일
