---
title: "2176071_Oil_Report"
author: "2176071KimSooMin"
date: "`r Sys.Date()`"
output:
  pdf_document:
    latex_engine: xelatex
header-includes:
  - \usepackage{fontspec}
  - \setmainfont{AppleGothic}
---

```{r setup, include=FALSE}
knitr::opts_chunk$set(echo = TRUE, warning = FALSE, message = FALSE)
library(ggplot2)
library(dplyr)
library(showtext)
library(tidyr)
# 한글 폰트 설정
font_add_google("Nanum Gothic", "nanum")
showtext_auto()
```

## 1. 기사 개요 및 분석 목적

### 1.1. 국제유가 하락 관련 기사 소개
본 보고서는 2026년 3월 10일 연합뉴스에 게재된 「국제유가 급락… 정유주 및 원유 ETN 급락」 기사를 바탕으로 국제유가 변동이 국내 정유주 및 원유 관련 금융상품 시장에 미친 영향을 분석한 것이다. 최근 국제유가는 주요 7개국(G7)의 전략비축유 공동 방출 검토 소식과 트럼프 미국 대통령의 전쟁 종료 암시 발언 등으로 인해 배럴당 80달러대까지 급락하였다.

### 1.2. 분석 대상 종목 및 데이터 설명
본 보고서에서는 기사에서 언급된 주요 정유 기업(S-Oil, 흥구석유 등)과 원유 선물 관련 ETN(한투, 삼성, 미래에셋 등) 상품들을 분석 대상으로 삼았다. 분석 데이터는 2026년 3월 10일 기준 하락률과 주요 기업들의 최근 2주간 주가 추이 데이터를 활용하였다.

본 분석에 사용된 주가 데이터는 한국거래소(KRX) 및 금융정보 제공 사이트의 공개 자료를 참고하여 정리하였다. 원유 관련 ETN 상품의 가격 변동률 역시 증권사 공시 데이터를 기반으로 구성하였다.

### 1.3. 분석 목적
평소 중동 지역에서 발생하는 군사적 충돌과 전쟁 소식을 접하며, 이러한 지정학적 리스크가 실물 경제의 혈액과 같은 유가에 어떠한 방식으로 투영되는지에 대해 깊은 관심을 가지게 되었다. 특히 최근의 유가 급락 소식은 단순한 숫자 변화를 넘어, 전 세계적인 에너지 수급 비상이 실제 시장 참여자들의 심리와 금융 상품 가격에 어떠한 규모로 반영되는지를 직접 확인해보고자 하는 계기가 되었다.

따라서 본 보고서는 국제유가의 변동이 국내 증시의 정유주와 관련 파생 상품에 미친 영향력을 정량적으로 비교 분석함으로써, 급변하는 대외 변수 속에서 시장의 흐름을 읽는 안목을 기르고자 작성하였다.

## 2. 국제유가 관련 종목 하락률 분석

### 2.1. 기사에 언급된 기업 및 ETN 데이터 정리
제공된 데이터를 바탕으로 정유 기업과 원유 선물 ETN 상품의 하락률 데이터를 정리하였다.

```{r, echo=FALSE}
# 데이터 준비
company <- c(
"S-Oil", "중앙에너비스", "흥구석유", "극동유화", "SK가스", "대성산업",
"한투 레버리지WTI ETN", "삼성 레버리지WTI ETN", "미래에셋 레버리지WTI ETN", "신한 WTI ETN", "삼성 블룸버그 WTI ETN"
)

decline <- c(
-6.45, -16.05, -14.85, -9.78, -5.19, -4.01,
-31.60, -32.09, -31.79, -18.73, -18.29
)

type <- c(
"기업","기업","기업","기업","기업","기업",
"ETN","ETN","ETN","ETN","ETN"
)

data <- data.frame(company, decline, type)
```

### [표 1: 종목별 하락률 상세 데이터]
```{r, echo=FALSE}
knitr::kable(data, 
             col.names = c("종목명", "하락률 (%)", "구분"),
             caption = "종목별 하락률 상세 데이터")
```

---

### 2.2. 종목별 하락률 시각화 분석
수집된 데이터를 시각화하여 살펴보면, 실제 기업의 주식보다 원유 선물 레버리지 ETN 상품의 하락 폭이 압도적으로 크다는 점이 눈에 띈다. 이는 레버리지 상품이 기초 자산인 유가 변동을 배수로 추종하는 구조적 특성을 지니고 있기 때문인데, 유가 하락 시 변동성이 어디까지 확대될 수 있는지를 보여주는 지표라고 판단된다.

```{r, echo=FALSE, fig.height=3, fig.width=8}
ggplot(data, aes(x=reorder(company, decline), y=decline, fill=type)) +
  geom_bar(stat="identity") +
  coord_flip() +
  labs(
    title="정유주 및 관련 ETN 하락률 시각화",
    x="종목명",
    y="하락률 (%)",
    fill="구분"
  ) +
  theme_minimal(base_family = "nanum") +
  scale_fill_manual(values = c("기업" = "#3498db", "ETN" = "#e74c3c"))
```

## 3. 기업과 ETN 하락률 비교 분석

### 3.1. 기업 주식과 원유 ETN의 평균 하락률 비교
기업들의 평균 하락률은 약 9.4%인 반면, ETN 상품들은 26.5%에 달하는 높은 하락률을 기록했다. 이에 대한 구체적인 수치 근거는 아래 표와 같다.

```{r, echo=FALSE}
avg_data <- data %>%
  group_by(type) %>%
  summarise(avg_decline = mean(decline))

# 수치 근거 제시를 위한 표 출력
knitr::kable(avg_data, 
             col.names = c("구분", "평균 하락률 (%)"),
             caption = "기업 vs ETN 평균 하락률 계산 근거")

ggplot(avg_data, aes(x=type, y=avg_decline, fill=type)) +
  geom_bar(stat="identity", width = 0.5) +
  labs(
    title="기업 vs ETN 평균 하락률 비교",
    x="구분",
    y="평균 하락률 (%)",
    fill="구분"
  ) +
  theme_minimal(base_family = "nanum") +
  scale_fill_manual(values = c("기업" = "#3498db", "ETN" = "#e74c3c"))
```

### 3.2. 레버리지 ETN 변동성 분석
레버리지 ETN 상품은 기초 자산인 원유 가격 변동을 배수로 추종하도록 설계되어 있기 때문에, 유가가 하락할 경우 가격 변동 폭이 일반 주식보다 훨씬 크게 나타나는 특징을 가진다. 이는 시장의 공포 심리가 선제적으로 반영된 결과로도 풀이된다.

## 4. 개별 기업 주가 추이 분석

### 4.1. S-Oil 주가 변화 분석
S-Oil의 주가는 3월 초 국제유가 상승 기대감으로 일시적으로 크게 상승했으나, 이후 국제유가 하락 소식이 전해지면서 단기 조정을 받는 모습을 보였다.

### [표 2: S-Oil 일자별 주가 데이터]
```{r, echo=FALSE}
date <- c("2026-02-25", "2026-02-26", "2026-02-27", "2026-03-03", "2026-03-04", "2026-03-05", "2026-03-06", "2026-03-09", "2026-03-10", "2026-03-11")
price <- c(112600, 113700, 110000, 141300, 126500, 134700, 129700, 128700, 117900, 114600)
soil <- data.frame(date = as.Date(date), price)

knitr::kable(soil, 
             col.names = c("날짜", "주가 (KRW)"),
             caption = "S-Oil 일자별 주가 데이터")
```

```{r, echo=FALSE, fig.height=3, fig.width=8}
ggplot(soil, aes(x=date, y=price)) +
  geom_line(color="#2980b9", size=1) +
  geom_point(color="#2c3e50") +
  labs(
    title="S-Oil 주가 추이 (2026.02.25 - 03.11)",
    x="날짜",
    y="주가 (KRW)"
  ) +
  theme_minimal(base_family = "nanum")
```

### 4.2. 흥구석유 주가 변화 분석
흥구석유는 유가 상승 시 가장 가파르게 반응했고 하락 국면에서도 변동성이 매우 크게 나타나고 있다.

### 4.3. 중앙에너비스 주가 변화 분석
중앙에너비스 역시 흥구석유와 유사한 곡선을 그리며 테마주로서의 동조화 현상을 보여주고 있다.

### [표 3: 중소형 정유주 주가 비교 데이터]
```{r, echo=FALSE}
hung_date <- as.Date(c("2026-02-25", "2026-02-26", "2026-02-27", "2026-03-03", "2026-03-04", "2026-03-05", "2026-03-06", "2026-03-09", "2026-03-10", "2026-03-11"))
hung_price <- c(21100, 19230, 17610, 22850, 29700, 32700, 27600, 27950, 25900, 25500)
hung <- data.frame(date = hung_date, price = hung_price, company = "흥구석유")

jung_price <- c(19750, 20800, 19440, 25250, 32800, 30850, 29150, 32400, 29350, 28900)
jung <- data.frame(date = hung_date, price = jung_price, company = "중앙에너비스")

combined <- rbind(hung, jung)

# 흥구석유와 중앙에너비스 데이터 병합하여 표 생성
comparison_data <- combined %>%
  select(date, company, price) %>%
  tidyr::pivot_wider(names_from = company, values_from = price)

knitr::kable(comparison_data, 
             col.names = c("날짜", "흥구석유 (KRW)", "중앙에너비스 (KRW)"),
             caption = "중소형 정유주 주가 비교 데이터")
```

```{r, echo=FALSE, fig.height=3, fig.width=8}
ggplot(combined, aes(x=date, y=price, color=company)) +
  geom_line(size=1) +
  geom_point() +
  labs(
    title="흥구석유 vs 중앙에너비스 주가 추이 비교",
    x="날짜",
    y="주가 (KRW)",
    color="종목명"
  ) +
  theme_minimal(base_family = "nanum") +
  scale_color_manual(values = c("흥구석유" = "#e67e22", "중앙에너비스" = "#27ae60"))
```

## 5. 종합 분석 및 결론

### 5.1. 국제유가 하락이 에너지 관련 종목에 미친 영향
금번 유가 하락은 실질적인 수요-공급의 균형 변화보다는 비축유 방출 공조와 같은 정책적 압박과 지정학적 완화에 대한 심리적 기대가 주도하였다. 이 과정에서 정유주들은 실적 악화 우려로, 원유 관련 ETN들은 기초 자산 가격 하락과 변동성 확대의 직격탄을 맞았다.

### 5.2. 데이터 분석을 통한 시사점
1. 차별화된 변동성: 일반 기업 주식의 평균 하락률(약 9.4%)에 비해 원유 ETN 상품의 평균 하락률(약 26.5%)은 약 3배에 달하여 유가 급변 시 투자 위험도가 기하급수적으로 높아짐을 확인하였다. 특히 레버리지 상품의 경우 최대 32%가 넘는 급락을 기록하며 파생 상품의 위험성을 확실하게 보여주었다.
2. 높은 변동성 지속: 전문가들은 유가 하락이 일시적일 수 있다고 경고하고 있다. 공급망 리스크(호르무즈 해협 등)가 남아있어 향후 국제유가는 지정학적 위험과 공급망 상황에 따라 높은 변동성을 보일 가능성이 높다.
3. 신중한 접근 필요: 정부의 유가 최고가 지정제 등 국내 정책 변수까지 고려할 때, 정유 업종에 대한 투자는 글로벌 거시 지표뿐만 아니라 국내 정책 흐름까지 확실히 검토해야 한다.


